臺灣高等法院臺中分院刑事判決　　　 100年度上易字第1180號
上　訴　人
即　被　告　莊順松
上列上訴人因毒品危害防制條例案件，不服臺灣苗栗地方法院
100年度易字第154號中華民國100年6月21日第一審判決（起訴案
號：臺灣苗栗地方法院檢察署99年度毒偵字第1916號），提起上
訴，本院判決如下：
    主  文
上訴駁回。
    理  由
一、按依刑事訴訟法第350條、第361條、第362條、第367條規定
    ，不服地方法院之第一審判決而上訴者，須提出上訴書狀，
    並應敘述具體理由，為上訴必備之程式；其所提出之書狀未
    敘述上訴理由，或僅曾以言詞陳述上訴理由者，均應於上訴
    期間屆滿後20日內補提理由書於第一審法院。第一審法院經
    形式審查，認逾期未補提上訴理由者，應定期間先命補正；
    逾期未補正者，為上訴不合法律上之程式，應以裁定駁回。
    倘已提出上訴理由，但所提非屬具體理由者，則由第二審法
    院以上訴不合法律上之程式，判決駁回。而所謂具體理由，
    必係依據卷內既有訴訟資料或提出新事證，指摘或表明第一
    審判決有何採證認事、用法或量刑等足以影響判決本旨之不
    當或違法，而構成應予撤銷之具體事由，始克當之（例如：
    依憑證據法則具體指出所採證據何以不具證據能力，或依憑
    卷證資料，明確指出所為證據證明力之判斷如何違背經驗、
    論理法則）；倘僅泛言原判決認定事實錯誤、違背法令、量
    刑失之過重或輕縱，而未依上揭意旨指出具體事由，或形式
    上雖已指出具體事由，然該事由縱使屬實，亦不足以認為原
    判決有何不當或違法者（例如：對不具有調查必要性之證據
    ，法院未依聲請調查亦未說明理由，或援用證據不當，但除
    去該證據仍應為同一事實之認定），皆難謂係具體理由，俾
    與第二審上訴制度旨在請求第二審法院撤銷、變更第一審不
    當或違法之判決，以實現個案救濟之立法目的相契合，並節
    制濫行上訴（最高法院97年度臺上字第892號判決意旨參照
    ）。
二、上訴人即被告上訴意旨略以：(一)、上訴人即被告莊順松在警
    方持搜索票搜索前已有悔悟之心，故在未搜索時，就已主動
    將毒品交出，配合警方。復配合檢警，供出其上線。(二)、因
    其家中年邁母親已85歲，體弱多病，只和被告共同居住，需
    要其親自扶養照顧，故請准予從輕量刑（其上次經臺灣苗栗
    地方法院以99年度苗簡字第342號判處有期徒刑2月），讓其
    能恪盡孝道，奉養母親，爰提起上訴云云。
三、經查：
(一)、被告莊順松因不服地方法院之第一審判決而於100年7月22日
    具狀向原審法院提出上訴理由書狀敘明上訴理由，依刑事訴
    訟法第361條第2項條文、立法修正理由及上開最高法院判決
    意旨，被告倘已提出上訴理由，但所提非屬具體理由者，由
    第二審法院以上訴不合法律上之程式，以判決駁回之。至於
    上訴理由是否具體，係屬第二審法院審查範圍，則不在命補
    正之列（參見法院辦理刑事訴訟案件應行注意事項第162點
    ），合先敘明。
(二)、原審判決就認定被告莊順松犯罪所憑之證據，已經詳細調查
    審酌，經核無違證據及論理法則。就量刑方面，亦已審酌被
    告犯罪之一切情狀而量處其刑，尚屬妥適，並無過重或過輕
    之情形。被告提起上訴，固具備形式上之理由。惟查：
  1.上訴理由必須具體，如上訴意旨所指摘原判決不當、違法之
    情形，實際上並不存在，即非具體理由。查：
  (1)按刑法第62條所定自首減刑，係以對於未發覺之犯罪，在有
    偵查犯罪職權之公務員知悉犯罪事實及犯人之前，向職司犯
    罪偵查之公務員坦承犯行，並接受法院之裁判而言。苟職司
    犯罪偵查之公務員已知悉犯罪事實及犯罪嫌疑人後，犯罪嫌
    疑人始向之坦承犯行者，為自白，而非自首。而所謂發覺，
    不以有偵查犯罪之機關或人員確知其人犯罪無誤為必要，僅
    須有確切之根據得為合理之可疑者，即對其發生嫌疑時，亦
    屬發覺（最高法院97年度台上字第5969號、94年度台上字第
    431號、91年度台上字第3570號判決意旨參照）。而本件之
    查獲係警方於99年12月2日上午9時15分許起，持原審法院法
    官所核發之99年度聲搜字第951號搜索票，在被告之苗栗縣
    頭份鎮○○路717巷10號住處房間床舖上之黑色小皮包內，
    查獲被告持有之海洛因3包，另在其書桌抽屜內查獲甲基安
    非他命吸食器1組，且被告經採集之尿液送檢驗結果係呈甲
    基安非他命陽性反應及嗎啡陰性反應等情，有上開搜索票影
    本1份、搜索扣押筆錄影本1份、扣押物品目錄表影本1份、
    苗栗縣警察局刑事警察大隊刑事案件移送書1份、中山醫學
    大學附設醫院檢驗科藥物檢測中心尿液檢驗報告1份附於偵
    查卷可稽。另依上開搜索票所載內容，其案由為毒品危害防
    制條例，應扣押物品包含第一級毒品海洛因、第二級毒品甲
    基安非他命、吸食器等物，足見警方早有合理懷疑認為被告
    涉有施用（或持有）第一級毒品海洛因及第二級毒品甲基安
    非他命等犯行，對於被告之犯罪已屬發覺。是縱然被告在警
    方前往搜索時，配合警方而交出其持有之3包海洛因及甲基
    安非他命，亦難認有符合自首之要件。
  (2)另按毒品危害防制條例第17條第1項所稱「供出毒品來源，
    因而查獲其他正犯或共犯者」，係指被告供出毒品來源之有
    關資料，諸如前手之姓名、年籍、住居所、或其他足資辨別
    之特徵等，使調查或偵查犯罪之公務員因而對之發動調查或
    偵查並破獲者而言。申言之，被告之「供出毒品來源」，與
    調查或偵查犯罪之公務員對之發動調查或偵查並進而查獲之
    間，論理上須具有先後且相當之因果關係，固非謂被告一有
    「自白」、「指認」毒品來源之人，而查獲在後，即得依上
    開規定予以減輕或免除其刑（最高法院98年度台上字第6331
    號判決意旨參照）。查被告為警查獲後，固於99年12月2日
    警詢時供出其海洛因及甲基安非他命係向綽號「小善」之葉
    永善購買等語，惟警方早於99年10月5日即已對葉永善之000
    0000000號行動電話實施通訊監察，並監聽到被告與葉永善
    間於99年10月5日起至同年10月14日之通話內容，此有通訊
    監察譯文附於偵查卷可參（偵查卷第33至38頁），是警方在
    被告供出其毒品來源為葉永善之前，早已監聽到被告與葉永
    善間關於交易毒品之通話內容，是被告在警方提示上開通訊
    監察譯文時供承其有向葉永善購買毒品，僅係配合警方偵查
    而指證葉永善之販賣毒品犯行，尚非警方依其所供因而破獲
    上手，是本案並無因被告供出其毒品來源為葉永善，並因而
    查獲葉永善之情形，自無從適用毒品危害防制條例第17條第
    1項予以減輕其刑。
  (3)基上說明，被告並無「自首」及「供出毒品來源，因而查獲
    其他正犯或共犯」之情形，其顯係以實際上不存在之事由，
    徒憑己意漫加指摘，難認係具體之上訴理由。
  2.又按刑罰之量定，係屬法院自由裁量之職權行使，應審酌刑
    法第57條所列各款事由及一切情狀，為酌量輕重之標準，並
    非漫無限制；量刑輕重係屬事實審法院得依職權自由裁量之
    事項，苟已斟酌刑法第57條各款所列情狀而未逾越法定刑度
    ，不得遽指為違法；且在同一犯罪事實與情節，如別無其他
    加重或減輕之原因，下級審量定之刑，亦無過重或失輕之不
    當情形，則上級審法院對下級審法院之職權行使，原則上應
    予尊重（最高法院72年臺上字第6696號、75年臺上字第7033
    號判例及85年度臺上字第2446號判決意旨參照）。原審以被
    告罪證明確，審酌被告莊順松有多次施用毒品之前科紀錄，
    不知悔改，再度施用第2級毒品及持有第1級毒品，足見其
    毒癮已達難以自拔戒除之程度，惟念其施用及持有毒品，僅
    戕害自己身心健康，犯後均能坦白承認，節省有限之司法資
    源等一切情狀，就其施用第二級毒品及持有第一級毒品犯行
    ，分別量處有期徒刑5月、5月，並諭知如易科罰金以新臺幣
    1千元折算1日之標準，且定其應執行刑為有期徒刑9月，如
    易科罰金新臺幣1千元折算1日。原審已斟酌刑法第57條各款
    所列情狀而未逾越法定刑度，難認有何不當之處，亦符合「
    罰當其罪」之原則，並無輕重失衡之情形。
四、綜上所述，上訴人並未依據卷內之訴訟資料，指摘原審判決
    有何足以影響判決本旨之不當或違法，構成應予撤銷之具體
    事由，乃徒憑己意漫指原審判決不當，自不足以動搖原判決
    認定犯罪事實及量刑之基礎，難認係具體理由，其上訴顯然
    違背法律上之程式，爰不經言詞辯論，判決駁回其上訴。
據上論斷，應依刑事訴訟法第367條前段、第372條，判決如主文
。
中    華    民    國   100    年    9     月    8     日
            刑事第八庭  審判長法  官  廖  柏  基
                              法  官  李  雅  俐
                              法  官  簡  源  希
上列正本證明與原本無異。
不得上訴。
                              書記官  李  宜  珊
中    華    民    國   100    年    9     月    8     日